臺灣高等法院臺中分院民事判決
                                    109年度上易字第428號
上  訴  人  周玲月  
訴訟代理人  黃仕勳律師                      
上  訴  人  盧俊宇  
訴訟代理人  葉耀中律師                      
複代理人    李亞璇律師                      
被上訴人    林美麗  
訴訟代理人  羅宗賢律師                      
複代理人    林威成律師
上列當事人間請求返還不當得利事件，上訴人對於中華民國109
年6月18日臺灣臺中地方法院109年度訴字第211號第一審判決提
起上訴，本院於110年5月4日言詞辯論終結，判決如下：
    主      文
上訴駁回。
第二審訴訟費用由上訴人各自負擔。
    事實及理由
壹、程序部分：
    按當事人在第二審程序不得提出新攻擊或防禦方法，但如不
    許其提出顯失公平者，不在此限，民事訴訟法第447條第1項
    第6款定有明文。上訴人周玲月於本院審理中主張被上訴人
    明知門牌號碼臺中市○○區○○路○段00000號房屋（下稱系爭房
    屋）之房屋稅籍資料之面積登記錯誤，竟隱暪此情，仍於民
    國107年10月9日與周玲月簽立協議書（下稱系爭協議書），
    周玲月顯受被上訴人詐欺而為意思表示，爰依民法第92條之
    規定，撤銷系爭協議書之意思表示等語（見本院卷㈠第69至7
    1頁），此部分核屬周玲月於本審始提出之新攻擊防禦方法
    。惟查，周玲月主張其係原審判決後，在109年7月底閱覽另
    案被上訴人與訴外人張○○間之本院106年度上字第505號履行
    契約事件（下稱106年上字505號）卷宗後，始知悉受被上訴
    人詐欺等語，業據其提該案判決及該案卷宗所附準備程序筆
    錄、臺中市政府地方稅務局東山分局（下稱臺中地方稅務局
    ）105年3月21日函檢送系爭房屋及同路段000-0、000-0房屋
    之稅籍證明書、稅籍紀錄表、平面圖及原始登記資料、張○○
    於該案所提書狀等為據（見本院卷第77至181頁）。本件審
    酌周玲月並非106上字505號之當事人，無從於該案進行過程
    中得知系爭房屋面積登記有誤之情形，如其事後始知被上訴
    人明知面積登記有誤，而仍與其簽立系爭協議書，將攸關周
    玲月得否於本件爭執系爭協議書之效力而得拒絕被上訴人之
    請求，因此，如不許其提出，應有顯失公平，揆諸上開規定
    ，應准其提出。
貳、實體部分：
一、被上訴人主張：
㈠、被上訴人於106年9月1日取得系爭房屋之事實上處分權，應有
    部分為19163/31420，其餘12257/31420為周玲月所有，有雙
    方於107年10月9日簽立之系爭協議書為憑。周玲月於被上訴
    人取得系爭房屋權利前已將系爭房屋出租予訴外人范○○，每
    月收取租金新臺幣（下同）23,000元，並於107年7月1日續
    簽租約；周玲月嗣將系爭房屋之應有部分8947/62840讓與上
    訴人盧俊宇，而改由盧俊宇與范○○重簽租約，租期自108年7
    月12日至110年6月30日止，租金仍同前，此後租金均由盧俊
    宇收取。惟上訴人均未將租金按比例分配予被上訴人，因而
    受有溢領租金之不當得利，計算結果，周玲月應給付被上訴
    人自107年7月1日起至108年7月11日止之不當得利313,737元
    ，盧俊宇應給付被上訴人自108年7月12日起至109年5月31日
    止之不當得利149,621元，並求為命：⑴周玲月應給付被上訴
    人313,737元及自起訴狀繕本送達翌日起至清償日止，按年
    息百分之5計算之利息。⑵盧俊宇應給付被上訴人149,621元
    ，其中79,486元自起訴狀繕本送達翌日起，其中70,135元自
    109年6月3日起日，均至清償日止，按年息百分之5計算之利
    息。⑶並願供擔保，請准宣告假執行（原審為被上訴人敗訴
    之判決，上訴人提起上訴；未在本院審理範圍部分，不予贅
    述）。並答辯聲明：上訴駁回。
二、周玲月則以：106年上字505號判決理由已載明系爭房屋已由
    周玲月在102年10月1日取得全部權利，該判決之認定於本件
    應有爭點效，被上訴人不得為相反之主張。張○○在106年9月
    1日將系爭房屋應有部分19163/31420移轉予被上訴人，係基
    於林○○與張○○間之租約所為移轉，但周玲月仍得依與林○○、
    張○○在102年7月7日簽立之土地權益移轉承諾書（下稱系爭
    承諾書一）請求被上訴人移轉其名下應有部分19163/31420
    予周玲月。此外，被上訴人在106年上字第505號審理時，已
    明知系爭房屋稅籍資料記載錯誤，然故意隱瞞此情，致周玲
    月及其代理人蔡成發陷於錯誤，而在107年10月9日簽立系爭
    協議書，故周玲月自得依依民法第92條之規定，為撤銷之意
    思表示，系爭協議書之效力因而失其效力，被上訴人即無從
    依據系爭協議書向周玲月請求返還不當得利。又周玲月關於
    系爭房屋實際自林○○接收之建物面積為122.57平方公尺，系
    爭房屋原正確面積為131.50平方公尺，並非314.20平方公尺
    ，則周玲月就系爭房屋之應有部分實際上應為12257/13150
    ，而非12257/31420，故周玲月在12257/13150範圍內並無不
    當得利等語，資為抗辯。並上訴聲明：⑴原判決不利於周玲
    月部分廢棄。⑵上開廢棄部分，被上訴人在第一審之訴及假
    執行之聲請均駁回。
三、盧俊宇則以：伊向周玲月買受系爭房屋，以為係買受系爭房
    屋之全部，且當初周玲月承諾會處理好房屋產權問題，伊應
    無給付被上訴人不當得利之義務。又使用收益系爭房屋亦同
    使用房屋坐落之土地，故承租人范○○所付每月23,000元之租
    金，尚包含土地部分之租金，故如依房屋及土地價值比例計
    算，房屋部分租金每月僅806元，土地部分租金則為22,194
    元，因此盧俊宇亦僅需依比例支付每月492元予被上訴人即
    可。此外，盧俊宇與訴外人洪美容於108年間向周玲月買受
    系爭房屋所坐落之臺中市○○區○○段○○○○○段○000000地號土地
    （下稱000-16地號土地），系爭房屋無權占有該土地，亦受
    有不當得利，則盧俊宇自此不當得利與被上訴人得向盧俊宇
    請求之數額主張抵銷等語，資為抗辯。並上訴聲明：⑴原判
    決不利於盧俊宇部分廢棄。⑵上開廢棄部分，被上訴人在第
    一審之訴及假執行之聲請均駁回。
五、本件經兩造院整理爭點如下：（本院卷㈠第460至464頁）
㈠、不爭執事項：
１、林○○於94年8月1日與張○○簽訂租賃契約書（見原審原證5），
    約定由林○○將原仁美段000地號等16筆分別共有土地，其中
    約250坪出租與張○○，約定租賃期間為94年10月1日起至104
    年7月31日止，94年10月1日至99年9月30日每月租金3萬元，
    99年10月1日至104年7月31日每月租金31,800元，且於該租
    約第1條第2項約定「租約日起乙方（即張○○）所設施之該地
    上一切建物全部歸甲方（林○○）所有，乙方亦不得要求任何
    補償與賠償。」，並於該租約第4條第3項、第6條分別約定
    「乙方於租賃期滿，應即將房地遷讓交還」、「乙方如違約
    不於租賃期滿時交還房地或違反第4條之規定者，甲方得請
    求乙方給付違約金200萬元」（下稱系爭租約一）。
２、林○○於97年12月與張○○簽訂土地租賃契約書（即原證7），約
    定由林○○將原仁美段000地號等16筆分別共有土地，增加約2
    8.5坪出租予張○○，約定租賃期間為98年1月1日起至104年7
    月31日止，每月租金3,000元，且於租約第1條第2項約定「
    租約日起乙方所設施之該地上一切建物全部歸甲方所有，乙
    方亦不得要求任何補償與賠償。」，並於該租約第4條第3項
    、第6條分別約定「乙方於租賃期滿，應即將房地遷讓交還
    」、「乙方如違約不於租賃期滿時交還房地或違反第4條之
    規定者，甲方得請求乙方給付違約金20萬元」（下稱系爭租
    約二）。
３、原仁美段000地號土地共有人周玲月於98年間，訴請裁判分割
    原000地號土地，經原法院於99年11月23日判決，於100年1
    月25日確定，原仁美段000地號土地經裁判分割如該判決所
    附分割成果圖所示A至J部分，張○○於原000地號土地上所建
    之188-6號、000-0號、000-0號房屋，則大約坐落於分割該
    分割成果圖所示F至J部分，而林○○則取得該分割成果圖編號
    C5土地(即000-21地號土地)。
４、林○○與周玲月等14名共有人於99年2月20日簽訂系爭協調契約
    ，約定「二、建物處理方式決定同意，土地分割完成日起算
    5年後期滿一併移歸土地所有人接管」（即原審被證一）。
５、原仁美段000地號土地，於100年8月16日完成分割登記。
６、原法院98年度重訴字288號判決分割成果圖所示J部分土地（
    即000-0號房屋坐落之主要土地）之共有人林○○、林○○、林○
    ○3人，與張○○及和豐傢飾行負責人曹○○於102年5月30日，就
    另案原法院101年度訴字第2345號拆屋還地訴訟達成系爭和
    解契約，約定張○○就該分割成果圖所示J部分土地使用至104
    年7月31日止，並自102年6月1日起按月給付7,860元予林○○
    、林○○、林○○3人（見本院卷㈠第161至163頁）。
７、林○○與張○○及周玲月於102年7月7日簽訂系爭承諾書一
　　，約定：「土地坐落台中市○○區○○段000000地號(即分割成
    果圖所示G部分土地，亦為188-6號房屋所坐落之主要土地）
    占土地比例10.5坪，每坪100元，土地28坪租金126元，共二
    塊，合計每月4,528元，於張○○終止契約於102年9月30日終
    止，於102年10月1日起所有土地及建物權益願由周玲月接收
    全部。周玲月願於9萬元付給林○○」（見原審被證二）。
８、林○○於104年間以張○○為被告，主張張○○違反系爭租約一、二
    所負交還系爭房屋及同路段門牌000-0、000-0號（下稱000-
    0號、000-0號）房屋之義務，訴請張○○應給付不當得利及違
    約金，經原法院104年度訴字第3363號受理，林○○於104年8
    月29日死亡，由繼承人林美麗等人承受訴訟，上訴後，嗣經
    本院以106年度上字505號受理，並於107年8月28日判決，嗣
    經最高法院裁定上訴駁回確定。
９、系爭房屋自97年7月起課稅，納稅義務人為張○○；張○○於105
    年5月26日就系爭房屋辦理稅籍變更，將應有部分12257/314
    20移轉予周玲月；於106年9月1日辦理稅籍變更，移轉應有
    部分19163/31420分予被上訴人。
、000-0號、000-0號房屋自97年7月起課稅，納稅義務人為張○○
    ；張○○於106年3月22日與林○○之繼承人簽立協議書，約定將
    事實上處分權利交予被上訴人，並約定溯及106年3月1日發
    生處分權利移轉交付之效力，且自106年3月起租金由被上訴
    人收取。張○○於106年3月1日辦理稅籍變更，將000-0號、00
    0-0房屋全部移轉予被上訴人。
、依臺中市中正地政事務所105年5月19日土地複丈成果圖（下
    稱地上物測量成果圖，見本院卷㈠第159頁）所示，系爭房屋
    、000-0號、000-0號房屋坐落於分割後之土地地號及面積如
    下所載，均未坐落於分割後林○○所分得之000-21地號(編號C
    5)土地。各房屋坐落土地經系爭分割訴訟判決後，坐落之土
    地地號及面積如下：
⑴、系爭房屋坐落土地變更後地號為000-8（F3部分，10平方公尺
    ），000-9（G1部分，2平方公尺）、000-10（H1部分，4平
    方公尺）、000-11（I1部分，11平方尺）、000-12（J1部分
    ，6平方公尺）、000-13（K1部分，6平方公尺）、000-14（
    L1部分，12平方公尺）、000-15（M1部分，15平方公尺）、
    000-16（N1部分，102平方公尺）。
⑵、000-0號房屋坐落土地變更後地號為000-8（F2部分，225平方
    公尺）。
⑶、000-0號房屋坐落土地變更後地號為000（A1部分，204平方公
    尺）、000-4（B1部分，11.9平方公尺）、000-5（C1部分，
    11.7平方公尺）、000-6（D1部分，23.5平方公尺）、000-7
    (E1，45平方公尺）、000-8（F1，63平方公尺）、593-3（Ｏ
    1，47平方公尺）。
、在106上字第505號訴訟進行當時，系爭房屋係坐落系爭租約
    一、二之土地標的範圍；000-0號、000-0號房屋則坐落於系
    爭租約一之土地標的範圍。
、系爭協議書記載：「協議人林美麗（甲方）、周玲月（乙方
    ）共有稅籍編號0000000000號（門牌號碼：臺中市○○區○○路
    0段00000號房屋，即系爭房屋），甲方擁有19163/31420持
    分，乙方擁有12257/31420持分，雙方確認無訛。雙方就臺
    中市○○區○○路0段00000號房屋之房屋稅願依各自比例各自繳
    納，而系爭房屋之使用收益則同意日後再行依各自應有部分
    比例彙算相互找補」（見原審卷第17頁）。
、周玲月於107年7月1日與范○○簽立原審原證3房屋租賃契約書
    ，約定自107年7月1日起至110年6月30日止，由周玲月以每
    月23,000元，將系爭房屋全部出租予范○○；嗣周玲月將系爭
    屋應有部分8947/62840讓與盧俊宇（另讓與8947/62840予洪
    ○○、讓與3310/31420予李○○）；盧俊宇另與范○○簽立房屋租
    賃契約，約定自108年7月12日至110年6月30日止，以每月23
    ,000元，將系爭房屋全部出租予范○○。
、關於被上訴人應有部分，周玲月自106年9月1日至108年7月11
    日向范○○收取租金數額為313,737元；盧俊宇自108年7月12
    日至108年12月31日向范○○收取租金79,486元；自109年1月1
    日起至109年5月31日，向范○○收取租金70,135元。
、臺中地方稅務局關於系爭房屋原稅籍資料之登載面積為314.2
    0平方公尺，製作之房屋平面圖呈現五角形（見本院卷㈠第32
    7頁、第337頁）；關於000-0號房屋原稅籍資料之登載面積
    為131.50平方公尺，製作之房屋平面圖呈長條四角形（見本
    院卷㈠第343頁、第347頁），與地上物測量成果圖不符，嗣
    經臺中地方稅務局現場勘查，於109年12月8日以中市稅山分
    字第0000000000號函釐正房屋稅籍資料為188-6號房屋形狀
    為長條四角形、面積125.41平方公尺；000-0號房屋形狀為
    五角形，面積406.1平方公尺（見本院卷㈠第411至421頁）。
㈡、爭點：
１、周玲月主張被上訴人在106年上字505號事件中，張○○在107年
    1月4日答辯狀已敘明188-6號房屋稅籍資料記載錯誤，而為
    被上訴人所明知，竟故意隱瞞此情，致周玲月（代理人蔡成
    發）陷於錯誤，而簽立系爭協議書，依民法第92條之規定，
    以109年8月17日民事上訴理由狀之送達為撤銷之意思表示，
    主張該協議書不生效力，有無理由？
２、周玲月主張系爭房屋因稅籍資料登記錯誤，周玲月實際自林○
    ○接收之建物面積為122.57平方公尺，因此周玲月之持分比
    例應為12257/13150，在此範圍上訴人並無不當得利，有無
    理由？
３、被上訴人依據系爭協議書，主張上訴人就系爭房屋超出其應
    有部分範圍，而出租予范○○之租金收益，為不當得利，請求
    返還，有無理由？如有，數額應為何？
六、得心證之理由：
㈠、按學說上所謂之爭點效，係指法院於確定判決理由中，就訴
    訟標的以外當事人所主張之重要爭點，本於當事人辯論之結
    果已為判斷時，除有顯然違背法令，或當事人已提出新訴訟
    資料足以推翻原判斷之情形外，於同一當事人就與該重要爭
    點有關所提起之他訴訟，不得再為相反之主張，法院亦不得
    作相反之判斷，以符民事訴訟法上之誠信原則而言。是爭點
    效之適用，必須前後兩訴訟當事人同一，且前案就重要爭點
    之判斷非顯然違背法令，及當事人未提出新訴訟資料足以推
    翻原判斷等情形始足當之（最高法院99年度台上字第781號
    民事裁判意旨參照）。周玲月雖以106年上字505號判決理由
    認定：「系爭承諾書一已變更系爭租約一、二之效力，188-
    6號房屋已由周玲月於102年10月1日取得全部之權利」等語
    （見本院卷㈠第16頁），主張該判決之認定於本件具有爭點
    效，被上訴人不得為相反之主張云云。然而，106年上字505
    號事件之當事人為林○○（林○○死亡後由其繼承人承受訴訟）
    與張○○間之訴訟，周玲月並非該事件之當事人，業經本院核
    閱該案判決書及卷宗無訛，則以前揭說明，周玲月主張106
    年上字505號所為之認定，於本件有爭點效云云，自屬無據
    。
㈡、又周玲月雖於102年7月7日與林○○、張○○簽訂系爭承諾書一，
    約定「土地坐落台中市○○區○○段000000地號(即分割成果圖
    所示G部分土地，亦為188-6號房屋所坐落之主要土地）占土
    地比例10.5坪，每坪100元，土地28坪租金126元，共二塊，
    合計每月4,528元，於張○○終止契約於102年9月30日終止，
    於102年10月1日起所有土地及建物權益願由周玲月接收全部
    。周玲月願於9萬元付給林○○」等語（見不爭執事項７）。惟
    其後，張○○在105年5月26日將系爭房屋辦理稅籍變更，將應
    有部分12257/31420移轉予周玲月；而後在106年9月1日辦理
    稅籍變更，將應有部分19163/31420
　　移轉予被上訴人等情，有臺中地方稅務局109年5月1日中市
    稅山分字第0000000000號函檢送系爭房屋歷次移轉契稅申報
    相關資料在卷足憑（見原審卷第159至171頁），並為兩造所
    不爭執（見不爭執事項９），應屬事實。而周玲月（代理人
    為其配偶蔡成發）與被上訴人簽立之系爭協議書約明：被上
    訴人共有系爭房屋，協議人林美麗（甲方）、周玲月（乙方
    ）共有稅籍編號0000000000號（門牌號碼：臺中市○○區○○路
    0段00000號房屋），被上訴人擁有19163/31420持分，周玲
    月擁有12257/31420持分，雙方確認無訛。雙方就系爭房屋
    之房屋稅依比例各自繳納，使用收益亦則同意日後再行依各
    自應有部分比例彙算相互找補（見不爭執事項），足見周
    玲月對於其與張○○、林○○於102年7月7日簽立系爭承諾書一
    後，張○○僅將12257/31420移轉予周玲月，其餘部分移轉予
    被上訴人乙節，知之甚詳，而仍與被上訴人簽立系爭協議書
    。則周玲月於本件再主張其有系爭房屋全部之權利云云，自
    無可採。至於張○○有無履行系爭承諾書一內容所示「將建物
    權益由周玲月接收全部」乙節，乃周玲月與張○○間之債之關
    係，與被上訴人無涉。
㈢、周玲月復主張被上訴人於106年上字505號事件中已知系爭房
    屋稅籍登記面積有誤，而仍與其簽立系爭協議書，係以詐術
    使其陷於錯誤，其依民法第92條之規定撤銷系爭協議書之意
    思表示云云，惟為被上訴人所否認。而查：
１、臺中地方稅務局關於系爭房屋原稅籍資料之登載面積為314.2
    0平方公尺，製作之房屋平面圖呈現五角形（見本院卷㈠第32
    7頁、第337頁）；關於000-0號房屋原稅籍資料之登載面積
    為131.50平方公尺，製作之房屋平面圖呈長條四角形（見本
    院卷㈠第343頁、第347頁）；因與地上物測量成果圖不符，
    嗣經臺中地方稅務局至現場勘查後，於109年12月8日以中市
    稅山分字第0000000000號函釐正房屋稅籍資料為：系爭房屋
    形狀為長條四角形、面積125.41平方公尺；000-0號房屋形
    狀為五角形，面積406.1平方公尺（見本院卷㈠第411至421頁
    ）等情，為兩造所不爭執（見不爭執事項），應屬事實，
    則周玲月主張系爭房屋原稅籍資料登記之面積有誤乙節，亦
    非無據。
２、又在106年上字505號審理時，張○○雖曾提出書狀陳稱：「‧‧‧
    稅捐資料將188-6號誤為000-0號、000-0號誤為188-6號‧‧‧
    故周玲月登記比例12257/31420有問題」等語（見本院卷㈠第
    173至181頁），另該案承審法官亦曾於107年5月3日準備程
    序期日詢問被上訴人於該案之訴訟代理人羅宗賢律師：「若
    稅籍機關確實將188-6號及000-0號兩棟房屋之面積弄錯，則
    依本院卷第109頁顯示，188-6號房屋之面積應為131.5平方
    公尺，合約39.8坪，與原審卷一第58頁承諾書（即系爭承諾
    書一）所載10.5坪+28坪=38.5坪，大致相當，有何意見」，
    亦據羅宗賢律師回答「沒有意見」（見本院卷㈡第15頁），
    然而，在106年上字505號審理時，承審法官並未針對稅捐機
    關是否將系爭房屋與000-0號房屋之登記面積錯誤為進一步
    之確認，亦僅以假設語氣詢問羅宗賢律師，而且依據上開準
    備期序筆錄記載，羅宗賢律師於回答「沒有意見」後，並接
    著回答：「但寫承諾書的時候188-6房屋的面積不僅僅只有1
    31.5平方公尺，簽完承諾書之後，有一部分188-6的房子被
    拆掉」（見本院卷㈡第15頁），亦未肯定系爭房屋面積確實
    有登記錯誤之情形。再者，系爭房屋與000-0號房屋面積確
    有錯置乙節，係本院將地上物測量成果圖檢送予臺中地方稅
    務局，並請其查明有無登記錯誤等情，經該局現場勘查後，
    方釐正房屋稅籍資料等情，亦有本院函稿及所附臺中地方稅
    務局於109年12月8日以中市稅山分字第0000000000號函及所
    附釐正後之房屋稅籍證明在卷可稽（見本院卷㈠第405頁、41
    1至421頁）。此外，參以被上訴人並非系爭房屋之起造人，
    且在106年9月1日始受上開應有部分之移轉，本難期其對於
    稅捐機關前揭登記錯誤乙節確有知悉，因此，周玲月僅以上
    情主張被上訴人明知系爭房屋面積與000-0號房屋面積有錯
    置之情形，而故意隱暪，誘使周玲月陷於錯誤而簽立系爭協
    議書云云，應無可採。從而，周玲月主張依據民法第92條之
    規定，請求撤銷系爭協議書之意思表示，應屬無據。
㈣、至於周玲月主張其自張○○受讓系爭房屋之面積為122.57平方
    公尺，而系爭房屋原正確面積為131.50平方公尺，因此其關
    於系爭房屋受讓自張○○之應有部分應為12257/13150，其在
    此範圍內並無不當得利云云；另盧俊宇則主張系爭房屋因有
    部分被拆除，現況面積僅為125.41平方公尺，周玲月、被上
    訴人之持分比例應更正及重新計算云云。惟查，本件固據臺
    中地方稅務局釐正系爭房屋之面積，然關於周玲月（嗣各移
    轉8947/62840讓與盧俊宇、洪○○、移轉3310/31420予李○○，
    見不爭執事項）、被上訴人持有系爭房屋之應有部分並未
    改變（見本院卷㈠第411至419頁），且系爭協議書亦未經周
    玲月以錯誤等為由，合法撤銷或使其失其效力，則對周玲月
    、被上訴人仍具有拘束力。此外，系爭協議書是以應有部分
    比例，而非以面積本身確認周玲月、被上訴人持有之範圍，
    因此，周玲月、盧俊宇就系爭房屋全部為使用收益，就被上
    訴人持有之19163/31420部分，即屬無法律上原因受有利益
    ，致被上訴人受有損害，仍應依不當得利之法律關係，將渠
    等所收取之租金利益返還被上訴人。
㈤、另盧俊宇固稱使用系爭房屋亦會使用房屋所坐落之土地，因
    此租金應依房、地比例計算，被上訴人僅有系爭房屋之應有
    部分，故僅能請求扣除土地部分租金後之不當得利云云。而
    查，雖然房屋因附著於土地，於物理上不可能與土地分離而
    使用，然而，依據范○○與周玲月、盧俊宇簽立之房（店）屋
    租賃契約書（見原審卷第19至31頁），依其租約內容，顯係
    以使用系爭房屋為目的而支付租金，並非以使用土地為目的
    ，則盧俊宇主張向范俊傑收取之23,000元係包括土地使用之
    對價，並主張系爭房屋現值為59,200元，系爭房屋坐落土地
    之現值為1,630,330元，依比例計算，系爭房屋部分之租金
    為806元、土地部分為22,194元，其僅需返還每月492元之不
    當得利予被上訴人云云，洵無足採。
㈥、盧俊宇另主張系爭房屋無權占有其與洪○○之土地而有不當得
    利，其自得以其得請求之不當得利金額與被上訴人得請求之
    金額為抵銷云云。查，盧俊宇、洪○○於108年7月3日自周玲
    月受讓系爭486-16地號土地應有部分各二分之一，並自周玲
    月受讓系爭房屋應有部分各8947/62840等情，有土地登記謄
    本、地籍異動索引、系爭房屋稅籍紀錄表在卷可稽（見本院
    卷㈠第291至293頁、309頁、第151至155頁）。復查，張○○前
    向林○○承租土地並興建系爭房屋，2人於系爭租約一、二之
    約定，承租土地上之一切建物均歸林○○所有，於契約期滿並
    應將土地及建物交還林○○（見原審卷第109至112頁、115至1
    17頁）；再參諸林○○、張○○、周玲月在102年7月7日簽立之
    系爭承諾書一亦約定，系爭489-16地號土地‧‧‧張○○於102年
    9月30日終止契約，於102年10月1日起所有土地及建物權益
    願由周玲月接收全部（見原審卷第125頁），足見系爭房屋
    及所坐落之土地權益均約定同歸屬一人，並沒有無權占有之
    問題，亦不因事後被上訴人受移轉其中應有部分19163/3142
    9，而使該部分成為無權占有之理，因此盧俊宇主張被上訴
    人所受讓系爭房屋應有部分19163/31429為無權占有，應返
    還占有坐落486-16地號土地之不當得利，並主張與被上訴人
    得請求之不當得利抵銷云云，自屬無據。
㈦、周玲月於107年7月1日與范○○簽立房屋租賃契約書，約定自10
    7年7月1日起至110年6月30日止，由周玲月以每月23,000元
    ，將系爭房屋全部出租予范○○；嗣盧俊宇另與范○○簽立房屋
    租賃契約，約定自108年7月12日至110年6月30日止，以每月
    23,000元，將系爭房屋全部出租予范○○，為兩造所不爭執（
    見不爭執事項），應為事實。周玲月、盧俊宇先後將系爭
    房屋全部出租予范○○，每月收取租金23,000元，而就被上訴
    人應有部分所為之使用收益，應屬無法律上原因而受利益，
    致被上訴人受損害，被上訴人自得依據民法第179條之規定
    ，請求返還不當得利。而以被上訴人應有部分比例計算，周
    玲月、盧俊宇每月受有不當得利之數額應為14,027元【計算
    式：23,000元X19163/31420=14,027元】。則周玲月自106年
    9月1日起至108年7月11日為止，共計22個月又11日，出租被
    上訴人系爭房屋應有部分之不當得利為313,737元【計算式
    ：14,027元X(22+11/30)=313,737元】；盧俊宇自108年7月1
    2日起至108年12月31日為止，共計5個月又20日，出租被上
    訴人系爭房屋應有部分之不當得利為79,486元【計算式：14
    ,027元X（5+20/30）=79,486元】，109年1月1日起至109年5
    月31日止，共計5個月，出租被上訴人系爭房屋應有部分之
    不當得利為70,135元【計算式：14027元X5=79,486元】，共
    計149,621元【計算式：79,486元+70,135元=149,621元】。
七、綜上所述，被上訴人依據不當得利之法律關係，請求周玲月
    應給付被上訴人313,737元及自起訴狀繕本送達翌日即109年
    1月16日（見原審卷第47頁）起至清償日止，按年息百分之5
    計算之利息，及請求盧俊宇應給付被上訴人149,621元，及
    其中79,486元自起訴狀繕本送達翌日即109年1月20日（見原
    審卷第51頁）起，其中70,135元自109年6月3日起（見原審
    卷第195頁、第197頁），均至清償日止，按年息百分之5計
    算利息，均有理由，應予准許。原審判決上訴人此部分敗訴
    ，於法並無不合。上訴意旨指摘原判決此部分不當，求予廢
    棄，為無理由，應駁回上訴。
八、本件事證已臻明確，兩造其餘之攻擊或防禦方法及所用之證
    據，經本院斟酌後，認為均不足以影響本判決之結果，爰不
    逐一論列，附此敘明。
九、據上論結，本件上訴為無理由，爰判決如主文。
中　　華　　民　　國　　110 　年　　5 　　月　　25　　日
                  民事第五庭  
　　　　　　　　　　        審判長法　官  許秀芬
　　　　　　　　　　　　　  　　　法　官  游文科
　　　　　　　　　　　　　        法　官  李慧瑜
以上正本係照原本作成。 
兩造均不得上訴。　　　　　　　　　　　　　　　　　　　　
                                  書記官  陳秀鳳
　 
中　　華　　民　　國　　110 　年　　5 　　月　　25　　日